臺灣高等法院花蓮分院刑事判決
上　訴　人　臺灣花蓮地方法院檢察署檢察官
被　　　告　乙○○
選任辯護人　鍾年展律師
上列上訴人因被告公共危險案件，不服臺灣花蓮地方法院94年度
訴字第134號中華民國95年9月13日第1審判決（起訴案號：臺灣
花蓮地方法院檢察署93年度偵字第2406號），提起上訴，本院判
決如下：
    主  文
上訴駁回。
    理  由
一、檢察官起訴被告乙○○（下稱被告）到被害人住處放火，認
    為涉有公共危險罪，被告以發生火災當日在臺北縣外海的船
    上工作為理由否認犯行，原審認為罪證不足判決無罪，檢察
    官以證人宋瑞祥、宋瑞文以及陳雅玲在警詢中之證述具有證
    據能力，足以認定被告犯行為理由提起上訴。本案經本院審
    理結果，認第1審判決對被告為無罪之諭知，核無不當，應
    予維持，並引用第1審判決書記載之證據及理由如附件。並
    補充理由如下。
二、經查本案中證明被告涉嫌放火的主要供述證據是宋瑞祥、宋
    瑞文在警詢中的證述，另外是比對陳雅玲在警詢中對被告在
    案發當日行蹤的陳述，因此這3位證人在警詢中陳述，其證
    據能力之有無在本案的判斷上至關重要。而3位證人在警詢
    中的陳述屬於審判外陳述，依照刑事訴訟法第159條之2之規
    定是否具有證據能力，必須以是否有與審判中之證述不符、
    是否有較可信的特別情狀以及必要性加以判斷。經查：
    （一）宋瑞祥在警詢陳稱：2月1日下午4時多到被告家中喝
          酒，被告要我去買酒，看到被告與陳雅玲吵架，到5
          時，被告開Nissan黑色轎車載他們去找陳馨鵬，8時
    　　　餘到陳馨鵬住處，找不到人，就把機車踹倒，之後又
      　　去澳花等地找人，都是被告開車，之後又去喝酒（原
        　審卷（一）頁127以下），宋瑞文也作同一的陳述（
          原審卷（一）頁132以下），兩位證人在警詢中的確
          有作以上的證述，也經過原審法院勘驗警詢錄音帶在
          卷可證，但兩位證人在原審審理作證時都改變證詞，
          宋瑞祥在原審證稱：當天在家裡睡覺，沒有去被告家
          中喝酒，也沒有去放火，在警詢中的證述都是警察教
          的，都不是事實（原審卷（二）頁35），證人宋瑞文
          在原審證稱：當天並沒有去放火，是隔天到早餐店買
          早餐的時候才知道發生火災（原審卷（二）頁159）
          ，而陳雅玲在原審也證稱：被告在案發當天並沒有回
          家，在92年11月間曾經一度與被告去找陳馨鵬，被告
          1個月回家連續4天，但時間不固定（原審卷（二）頁
          23以下）。足證這3位證人在審判中所為的證述都與
          在審判外之警詢中所為之證述不同。
    （二）按所謂「有較可信之特別情況」，即指相對之可信而
　　　　　言，亦即被告以外之人，先前之陳述背景，具有特別
  　　　　情況，而使其較審判中之陳述為可信時，例外的賦予
   　　 　證據能力；然判斷是否有可信之情況保證或相對可信
          之特別情況，純屬證據能力之審查，無關證據力之衡
          量，有無可信之情況保證或相對可信之特別情況，應
          就偵查或調查筆錄製作之背景、原因、過程等客觀事
          實加以觀察，依無證據能力即不生證據力之原則，自
          不容就被告以外之人之陳述，先為實質之價值判斷後
          ，再據以逆向推論其證據能力，最高法院著有94年度
　　　　　台上字第5709號判決可資參照。因此所謂較可信的特
  　　　　別情狀是指證人在審判外的陳述，從陳述的過程、原
          因、背景等等外部狀況加以判斷，其真實性很高，不
          需要再經由交互詰問來擔保其證述的真實性而言。如
          果證人在審判外的陳述並沒有較可信的特別情狀，其
          陳述即無證據能力，至於有無較可信的特別情狀，必
          須由主張該傳聞證據具有證據能力的當事人提出證據
          或是聲明應調查的證據方法加以證明。就證人宋瑞文
          、宋瑞祥兄弟在警詢證述的過程，製作宋瑞文筆錄之
          警員蘇榮華以及王世光證稱：當時就懷疑是被告與宋
          瑞文放火，後來有新事證就拘提宋瑞文，犯罪情節都
          是宋瑞文自己說出來的，當時也是全程錄音、錄影（
          原審卷（一）頁118以下），製作宋瑞祥筆錄的警員
          李精誠、劉睿逸證稱：當時是一隊到台中拘提被告，
          另外一隊拘提宋瑞文、宋瑞祥，宋家兄弟一開始不承
          認，後來宋瑞文承認陳述案情後，宋瑞祥也跟著承認
          （原審卷（一）頁119以下），則警員是因為懷疑被
          告與宋氏兄弟犯下本案，隨即前往拘提宋氏兄弟，但
          是警員究竟根據何種可靠的證據懷疑被告犯下本案，
          並沒有清楚地加以證述，另外一名警員陳順良雖然證
          稱：當時因為得到于江山的證詞，因此找陳雅玲作證
          ，她都很配合（原審卷（一）頁123），則本案可能
          是警員獲得于江山的證詞後，懷疑被告與宋氏兄弟犯
          下本案，因此進一步追查，但是于江山在警詢中陳稱
          之所以知道被告犯下本案是因為在案發前一天在被告
          住處有見到被告，被告與宋氏兄弟吐露曾經推倒過綽
          號「小胖」者的機車，準備隔天再前往燒車洩恨等語
          ( 警卷頁63以下)，然而被告在案發當時根本就不在
          花蓮住處，詳如後述，則于江山所述有在被告住處看
          到被告顯然不可採信，既然于江山所提供的資訊完全
          錯誤，依照該錯誤資訊所取得的傳聞證據，難以認為
          有較可信的特別情狀，更且，證人宋瑞祥、宋瑞文及
          陳雅玲都在原審審理中改稱在警詢中所為之陳述均非
          實情，于江山更證稱：在警詢所述都是假的，是警察
          逼他說的（原審卷（二）頁122），少年宋瑞文在少
          年事件審理中也否認犯行，並且陳稱是警員要求指證
          被告，而證人宋瑞祥、陳雅玲、于江山在少年事件審
          理中也都指證被告並沒有參與犯行，都是警員要求他
          們去指證的（原審卷（二）頁59以下），足以認定該
          傳聞證據並沒有較可信的特別情狀。
    （三）既然以上傳聞證據並沒有較可信的特別情狀，則宋瑞
          文、宋瑞祥以及陳雅玲在警詢之證據均應認為沒有證
          據能力。
三、更且，就案發當日，被告並不在花蓮，而是在臺北縣外海的
    船上工作，有以下證據可證：
    （一）證人即負責大棟1號船岸邊指揮的翁烏在證稱：被告
          是船員，並沒有辦出入證，如果要出去，要先寫單子
          ，再向保二總隊登記，平常期間除了休假之外，都是
          在船上，所以93年2月1日到2月9日這段時間，印象中
          ，被告都待在船上，因為只有2個司機，1個人做不來
          （原審卷（二）頁134）。
    （二）證人蔡隆進證稱：根據供電油量的判斷，3500型的挖
          土機，1小時需要200公升的汽油，2月1日當天的加油
          量是4773公升，第2天又加了2053.8公升，顯示油快
          用完了，可以推斷2月1日的工作時間超過20個小時以
          上，再從簽到表來判斷，被告與另外一位司機的工作
          時間總和應該有24小時，被告的工作，翁生吉並不會
          做，大棟1號船是在海中央，船員都可以開接駁船，
          但是有人開去，就必須有人開回來，所以一定有人載
          ，至於出入管制哨，出去沒有管制，進來時就要管制
          登記，被告沒有證件，如果要進來，必須由我們的工
          程師去帶（原審卷（二）頁141）。
    （三）被告所服務的公司宏圖永安股份有限公司覆函（原審
          卷（一）頁53以下）明白表示從93年2月1日到2月9日
          ，因為大棟1號船進行挖泥作業，營運成本極高，因
          此船員除休假日外，都留在船上，沒有另外的接駁船
          載運船員下船，被告在該期間確實是24小時都待在船
          上工作待命。
    （四）內政部警政署保安警察第二總隊第二大隊第一中隊函
          (原審卷（一）頁63）稱核四重件碼頭管制森嚴，必
          須有識別證並經過登記後才能進出。另外依照訪客車
          輛管制登記簿（原審卷（一）頁67）所載，從1月31
          日到2月2日都沒有被告進入的登記資料，而該登記簿
          確實詳細記載了人員進入的時間，例如在2月1日當天
          就有35筆人員進出資料的記載，而且出廠時間、入廠
          時間以及事由都有記載，登錄人也都明確載明。
    （五）此外還有宏圖永安股份有限公司人員出缺勤簽到表（
          原審卷（一）頁50以下）、施工船隊日誌（原審卷頁
          51 ）附卷可證。
    （六）從以上證據，足以認定，被告當時的確是在所服務公
          司的大棟1號船上工作，由於船舶是挖泥船，停在外
          海，人員除了固定休假日可以搭乘接駁船登陸返家休
          息外，其他時間都是在船上工作、作息，無法隨即離
          開船舶，管制的碼頭也沒有被告在案發時間進出的資
          料，顯見被告在案發當時並沒有出現在案發地點。
四、綜上證據所示，被告既然在案發時間，人在臺北縣的外海，
    當然不可能到案發地點縱火，而指證被告放火的供述證據也
    因為沒有證據能力而不能成為認定被告犯罪的證據，原審因
    而為無罪的判決，並無違誤，檢察官之上訴為無理由，應予
    駁回。
五、據上論結，應依刑事訴訟法第373條、第368條判決如主文。
本案經檢察官甲○○到庭執行職務。
中　　華　　民　　國　　96　　年　　5　　月　　2　　日
                  刑事庭審判長法  官 謝志揚
                              法  官 林慶煙
                              法  官 賴淳良
以上正本證明與原本無異
如對本判決不服，應於送達後10日內，向本院提出上訴狀。其未
敘述理由者，並應於提出上訴狀後10日內向本院補提理由狀（須
附繕本）。
                              書記官 邱廣譽
中　　華　　民　　國　　96　　年　　5　　月　　2　　日
